【裁判字號】    95,上重訴,41
【裁判日期】    951003
【裁判案由】    毒品危害防制條例
【裁判全文】
臺灣高等法院臺中分院刑事判決        95年度上重訴字第41號
上  訴  人
即  被  告  丙○○
                    弄1號
                    室
                    現於臺灣彰化監獄彰化分監執行中
選任辯護人  張奕群律師
上列上訴人因毒品危害防制條例案件，不服臺灣彰化地方法院94
年度訴字第1070號中華民國95年5月2日第一審判決（起訴案號：
臺灣彰化地方法院檢察署94年度偵字第3136號），提起上訴，本
院判決如下：
    主  文
原判決撤銷。
丙○○連續販賣第一級毒品，累犯，處有期徒刑壹拾伍年。扣案
如附表壹所示之第一級毒品海洛因均沒收銷燬之、扣案如附表貳
所示之物均沒收之、因販賣第一級毒品所得如附表所示之財物
沒收之，如全部或一部不能沒收時，以其財產抵償之。未扣案如
附表肆所示之物沒收之，如全部或一部不能沒收時，追徵其價額
或以其財產抵償之。
    事  實
一、丙○○前曾有違反肅清煙毒條例、贓物等前科，又因違反肅
    清煙毒條例及麻醉藥品管理條例等案件，於民國八十六年九
    月二十四日經本院以八十六年度上訴字第一九０五號判決分
    別判處有期徒刑三年二月、六月，上開二罪併定其應執行之
    刑為有期徒刑三年五月確定，自八十六年十月十七日起經送
    監執行，並於八十八年五月十五日因縮短刑期假釋付保護管
    束出監，後於八十九年七月七日因縮刑期滿假釋未經撤銷，
    而視為執行完畢【另又於九十四年五月三十日，因違反毒品
    危害防制條例案件，經原審以九十四年度訴字第五九０號判
    決判處應執行有期徒刑一年五月（施用第一級毒品一年、施
    用第二級毒品六月，二罪併定），現即因此案件在監執行中
    】。猶不知悔改，其明知海洛因業經毒品危害防制條例列為
    第一級毒品管制，依法係不得販賣、持有。詎丙○○為圖謀
    利潤，竟基於販賣第一級毒品海洛因之概括犯意，自九十四
    年二月間某日起，先後三次在彰化縣大村鄉橋頭村某不知名
    之寺廟前，向不詳姓名、年籍、住居所之年約五十歲綽號「
    陳仔」之成年男子，每次以新臺幣（下同）八萬五千元之價
    格購入第一級毒品海洛因半臺兩，隨即在其位於彰化縣大村
    鄉○○村○○路一之三十號一０三室租住處內，以屬其所有
    之糖粉、分裝袋、電子秤、塑膠鏟管等工具將所購入之第一
    級毒品海洛因粉末與糖粉在糖果盒內混合稀釋，並將經稀釋
    後之第一級毒品海洛因裝入分裝袋內，分裝成０點二五公克
    、０點三五公克及０點四五公克等不同重量之包裝後，俟欲
    購買毒品者以0000000000號、00000000
    00號、0000000000號、0000000000
    號等行動電話與丙○○聯繫所欲購買之毒品數量、金額及交
    易地點後，丙○○即以高於進價之價格（如以五百元之價格
    販入第一級毒品海洛因，經加入糖粉稀釋後即以一千元之價
    格賣出）連續為下列販賣第一級毒品海洛因之行為：自九
    十四年二月間某日起至九十四年四月二十八日為警查獲前某
    時止，由乙○○持門號0000000000號行動電話撥
    打門號0000000000號行動電話聯絡丙○○購買第
    一級毒品海洛因，雙方並分別約在彰化縣花壇鄉○○村○○
    路○段四七０巷十一弄附近「有應公廟」前、彰化縣花壇鄉
    灣東村「自來水廠」附近某處、彰化縣花壇鄉長春村「三春
    老樹」附近、彰化縣花壇鄉灣雅村「楓灣宮」附近及彰化縣
    花壇鄉三春村「三芬橋」附近等處交易，丙○○每次各以一
    千元、二千元、三千元、四千元、五千元不等之金額，連續
    十五次販賣第一級毒品海洛因予乙○○（原名為李政發）施
    用，丙○○共計得款四萬三千元（其中四萬元係以抵債之方
    式，由乙○○向丙○○扣抵先前所積欠之四萬元款項，另有
    三次乙○○係以現金一千元向丙○○購買，且此三次均是在
    丙○○位在彰化縣花壇鄉○○村○○路○段四七０巷十一弄
    附近「有應公廟」前交易）；於九十四年三月二十四日上
    午十時十一分，由巫添壽持廖金聰所有門號0000000
    000號行動電話撥打丙○○0000000000號行動
    電話聯繫，雙方約定在彰化縣花壇鄉臺灣民俗村山區附近交
    易，丙○○即以五百元之價格販賣第一級毒品海洛因一包予
    巫添壽、廖金聰二人施用；自九十四年二月間某日起至九
    十四年四月二十八日為警查獲前某時止，由不詳姓名、年籍
    、住居所之年約五十歲綽號「眼鏡」之成年男子分別撥打丙
    ○○0000000000號、0000000000號、
    0000000000號、0000000000號等行動
    電話聯絡購買第一級毒品海洛因，雙方並約在彰化縣花壇鄉
    中庄天橋下交易，該綽號「眼鏡」之成年男子因一時身無現
    款即先後十次每次均以價值不詳之手機折價，向丙○○購得
    價值一千元之海洛因一包施用，後丙○○再將手機變賣得款
    （即所換一千元之手機以二千元之價格賣出）；另該綽號「
    眼鏡」之成年男子，復曾因一時身無現款即先後持玉珮（共
    二次，每次折價為五百元）、金飾（僅一次，折價為一千元
    ），向丙○○購得價值五百元、五百元及一千元之第一級毒
    品海洛因施用；自九十四年二月間某日起至九十四年四月
    二十八日為警查獲前某時止，由不詳姓名、年籍、住居所之
    年約三、四十歲綽號「劉仔」之成年男子分別撥打丙○○0
    000000000號、0000000000號、000
    0000000號、0000000000號等行動電話聯
    絡購買第一級毒品海洛因，雙方並約在彰化縣花壇鄉華南國
    小附近交易，該綽號「劉仔」之成年男子因一時身無現款即
    先後八次每次均以價值不詳之手機折價，向丙○○購得價值
    一千元之海洛因一包施用，後丙○○再將手機變賣得款（即
    所換一千元之手機以二千元之價格賣出）；另該綽號「劉仔
    」之成年男子，復曾因一時身無現款即持手鐲（僅一次，折
    價為五百元），向丙○○購得價值五百元之第一級毒品海洛
    因施用；自九十四年二月間某日起至九十四年四月二十八
    日為警查獲前某時止，由不詳姓名、年籍、住居所之年約二
    十餘歲綽號「阿弟」之成年男子分別撥打丙○○00000
    00000號、0000000000號、0000000
    000號、0000000000號等行動電話聯絡購買第
    一級毒品海洛因，雙方並約在彰化縣花壇鄉「三春老樹」附
    近交易，該綽號「阿弟」之成年男子因一時身無現款即先後
    十次每次均以價值不詳之手機折價，向丙○○購得價值一千
    元之海洛因一包施用，後丙○○再將手機變賣得款（即所換
    一千元之手機以二千元之價格賣出）。嗣於九十四年四月二
    十八日上午八時許，經警持原審所核發之搜索票在丙○○位
    在彰化縣花壇鄉○○村○○路○段四七０巷十一弄一號住處
    門前當場查獲，並在丙○○身上口袋香煙盒內扣得第一級毒
    品海洛因一包（當時警秤毛重為０點四公克），另於其所駕
    駛車牌號碼七Ｈ－０三六八號自小客車內扣得第一級毒品海
    洛因四十二包（當時警秤毛重０點二五公克包裝十包；０點
    三０公克包裝計十七包；０點四五公克包裝計十五包）、販
    毒宣傳單九張、行動電話三支（分別係ＤＢＴＥＬ廠牌、序
    號000000000000000號手機、門號為000
    0000000號；ＳＹＮＮＥＸ廠牌、序號000000
    000000000號手機、門號為0000000000
    號；ＮＯＫＩＡ廠牌、序號00000000000000
    0號手機）、塑膠鏟管二支、註明不同價格用以盛裝毒品之
    鐵盒三個（分別貼有四百元、五百元及九百、一千元）、裝
    販毒所得皮包一個『內有六萬七千六百元（千元鈔四十六張
    、五百元鈔十八張、百元鈔一百二十六張），其中販毒所得
    為五萬六千元』；復於同日上午八時三十分許，經丙○○同
    意搜索後，在其位於彰化縣大村鄉○○村○○路一之三十號
    一０三室租住處，查扣第一級毒品海洛因一包（警秤毛重零
    點六一公克）、糖粉一包、分裝袋一批（三大包）、電子秤
    二臺、裝海洛因用糖果盒一個、行動電話三支（分別係ＳＡ
    ＮＥＸ廠牌ＳＣ七０八０型手機、ＮＯＫＩＡ廠牌、序號0
    00000000000000號手機及摩托羅拉廠牌、序
    號000000000000000號）及使用過海洛因分
    裝袋十二個，而查悉上情。
二、案經彰化縣警察局移送臺灣彰化地方法院檢察署檢察官偵查
    起訴。
    理  由
壹：有關於證據能力部分：
一、按被告以外之人（包括證人、鑑定人、告訴人、被害人及共
    同被告等）於檢察事務官、司法警察官或司法警察調查中所
    為之陳述，與審判中不符時，其先前之陳述具有較可信之特
    別情況，且為證明犯罪事實存否所必要者，得為證據，刑事
    訴訟法第一百五十九條之二定有明文。所謂「前後陳述不符
    」之要件，應就前後階段之陳述進行整體判斷，以決定其間
    是否具有實質性差異，惟無須針對全部陳述作比較，陳述之
    一部分有不符，亦屬之。而所謂「較可信之特別情況」之情
    形，亦應就前後陳述時之各種外部情況進行比較，以資決定
    何者外部情況具有可信性。若陳述係在特別可信之情況下所
    為，則虛偽陳述之危險性即不高，雖係審判外陳述，或未經
    被告為反對詰問、對質，仍得承認其有證據能力。所稱「外
    部情況」之認定，例示如下：
    1.時間之間隔：陳述人先前陳述是在記憶猶新的情況下直接
      作成，一般與事實較相近，事後即可能因記憶減弱或變化
      ，致有不清晰或陳述不符之現象發生。
    2.有意識的迴避：由於先前陳述時被告未在場，是陳述人直
      接面對詢問警員所為陳述較為坦然；事後可能因陳述人對
      被告有所顧忌或同情，因而在被告面前較不願陳述不利被
      告之事實。
    3.受外力干擾：陳述人單獨面對檢察事務官或司法警察（官
      ）所為之陳述，程度上較少會受到強暴、脅迫、詐欺、利
      誘或收買等外力之影響，其陳述較趨於真實。若被告在庭
      或有其他成員參與旁聽時，陳述人可能會本能的作出迴避
      對被告不利之證述，或因不想生事乃虛構事實而為陳述。
    4.事後串謀：目擊證人對警察描述所目睹情形，因較無時間
      或動機去編造事實，客觀上亦較難認與被告間有勾串情事
      ，其陳述具有較可信性。但事後因特殊關係，雙方可能因
      串謀、請託而統一口徑；或事後情況變化，兩者從原先敵
      對關係變成現在友好關係，抑或業已由中取得利益等情形
      ，其陳述即易偏離事實而較不可信。
    5.警詢或檢察事務官偵查時，有無辯護人、代理人或親友在
      場：如有上開親誼之人在場，自可期待證人為自由從容之
      陳述，其證言之可信度自較高。
    6.警詢或檢察事務官所作之偵查筆錄記載是否完整：如上開
      筆錄對於犯罪之構成要件、犯罪態樣、加重減輕事由或起
      訴合法要件等事實或情況，均翔實記載完整，自可推定證
      人之陳述，與事實較為相近，而可信為真實。法院應斟酌
      上列因素綜合判斷，亦應細究陳述人之問答態度、表情與
      舉動之變化，此一要件係屬訴訟法事實之證明，以自由證
      明為已足，且應由主張此項證據之人證明。惟此僅係確定
      上開陳述有無證據能力而已，至該證據具有證據能力後，
      其證據力之強弱問題，仍待法院綜合全辯論意旨及調查證
      據所得，依法認定之。
    本件證人乙○○、廖金聰二人於警詢中及原審審理時之供述
    ，雖有前後部分陳述不符之情形，本院審酌其於警詢中之證
    述距案發日較近，當時記憶自較深刻，可立即反應所知，不
    致因時隔日久而遺忘案情；且較無來自被告或其他成員同庭
    在場之壓力而出於虛偽不實之指證，或事後串謀而故為迴護
    被告之機會，揆諸上開說明，證人乙○○、廖金聰二人於警
    詢中所為之陳述，客觀上應具有較可信之特別情況，且亦為
    證明犯罪事實存否所必要，依上揭規定，其於警詢中之證言
    自得為證據，而有證據能力。
二、又按刑事訴訟法第一百五十九條之一規定：被告以外之人於
    審判外向法官所為之陳述，得為證據。被告以外之人於偵查
    中向檢察官所為之陳述，除顯有不可信之情況者外，得為證
    據。本件證人乙○○於檢察官偵訊中及原審審理時之供述，
    雖有前後部分陳述不符之情形，本院審酌其於原審審理時當
    庭結證表示：其對在檢察官偵訊中所證述的沒有意見等語（
    詳見原審九十四年十一月二十二日審判筆錄），再參酌以證
    人乙○○於檢察官偵訊中亦有具結等情，足認證人乙○○於
    檢察官偵訊中所言並無「顯有不可信之情況」存在，從而證
    人乙○○於檢察官偵訊中所為之證詞，自得為證據，而有證
    據能力。
三、末按非法販賣海洛因等毒品之交易型態，有所謂「大盤」、
    「中盤」或「小盤」之分。其中「大盤」或「中盤」者，倘
    時機掌握得宜，或可查獲電子秤、帳冊、分裝袋等販賣工具
    ，且因購買者眾，一旦事發，必有多數知情或買受人等可為
    證人。然在「小盤」與偶發之零星交易，因係一手交錢，一
    手交貨，交易方法簡單，對象不多，無須使用任何販賣工具
    ，亦無記載帳冊之必要。此種交易方式，因交易時間短暫，
    未必有第三者知悉其情事，且茍非警方事先獲知情報，甚難
    於交易現場當場查獲。法院固不應僅憑購買者片面之指證，
    據以認定被告之非法販賣毒品之犯行，然購買者之指證在證
    據法則上既屬人證之一種，與被告之自白不得作為認定事實
    唯一證據之情形不同，如購買者之指證並無矛盾或瑕疵，亦
    未違背經驗法則與論理法則時，自不應僅因無法查得其他直
    接佐證，即對購買毒品者所為對販毒者不利之指證，全然捨
    棄不採（最高法院九十三年度台上字第五七四二號判決意旨
    參見）。
貳：有關於認定犯罪事實部分：
一、訊據被告丙○○對於上開犯罪事實除否認有三次以現金一千
    元之代價販賣第一級毒品海洛因給乙○○施用，及否認曾販
    賣第一級毒品海洛因給巫添壽、廖金聰二人外，餘均坦承不
    諱，並辯稱：除抵債外伊沒有三次以現金一千元之代價販賣
    第一級毒品海洛因給乙○○施用，伊也沒有販賣第一級毒品
    海洛因給巫添壽、廖金聰施用，伊不認識廖金聰。且伊以為
    毒品用來抵債及用手機、玉珮、金飾、手鐲等物品來換海洛
    因這樣不算販賣云云。本院查：（一）訊據證人乙○○於原
    審審理時到庭結證稱：0000000000號行動電話是
    伊在使用，伊曾經向被告拿過十五次第一級毒品海洛因，地
    點如同被告在九十四年四月二十八日警訊中所說的那些地方
    ，伊向被告拿第一級毒品海洛因總共花了四萬三千元，三千
    元是現金，四萬元是抵債的等語（詳見原審九十四年十一月
    二十二日審判筆錄），而經原審當庭命被告詰問證人乙○○
    ，被告則答稱：沒有問題，證人乙○○所言大部分都實在，
    證人乙○○說有三次拿各一千元現金買毒品這部分，伊忘記
    了，其他證人所說的都實在等詞（詳見原審同上審判筆錄）
    ，衡以證人乙○○既已於原審審理時到庭由被告行使對質詰
    問權，被告不僅未對其有利部分進一步加以詰問，反係以忘
    記了一詞帶過，顯與經驗法則不符，再參酌以證人乙○○既
    已將抵債部分有關之金額、次數陳述明確，其對親自交付現
    金一千元三次部分當係屬印象較深刻之行為，是以乙○○於
    原審審理時所為結證之證詞即無矛盾、瑕疵之處，而被告又
    未對其有利部分舉證以實其說，僅空言否認，足認證人乙○
    ○於原審審理時所為之證詞應屬可採，足為被告自白販毒犯
    罪之補強証據，又被告於本院原聲請再傳訊證人乙○○未到
    ，而又陳明捨棄詰問該証人，本院亦認核無再傳訊證人乙○
    ○必要，併為敘明。（二）訊據證人廖金聰於原審審理時亦
    到庭結證稱：伊曾與巫添壽一起去買第一級毒品海洛因，買
    過五、六次，買的時候是巫添壽下去拿的，伊沒有下車，伊
    不知道被告有沒有賣給巫添壽海洛因，但伊有看過被告一次
    等語（詳見原審九十五年四月十八日審判筆錄），另證人廖
    金聰於九十四年六月六日警訊時對於九十四年三月二十四日
    當日被告販賣第一級毒品海洛因五百元予伊與巫添壽部分，
    就販賣之時間、地點、金額均有明確之指述，證人廖金聰於
    上開警訊及原審審理時，均指証被告之上開時日販毒犯行一
    致明確，再參酌以被告於原審九十四年七月二十日行準備程
    序時，對於曾販賣第一級毒品海洛因予巫添壽部分，係列為
    不爭執之事項等情，足認証人廖金聰之証述，核與事證相符
    ，得為證據，且足為被告販毒犯罪之佐証，又証人巫添壽雖
    於原審證稱：伊未與証人廖金聰一起去向被告買第一級毒品
    云云，惟証人巫添壽證述其與  被告為朋友，有向被告分次
    借錢共八至九千元及還錢之經過，核與被告所供僅一次借過
    一至二千元之情事，顯為不符，顯見証人巫添壽於原審之證
    述，為迴護其友人被告之詞，無足採信。足見被告確曾九十
    四年三月二十四日以五百元之代價販賣第一級毒品海洛因一
    包予巫添壽、廖金聰二人施用無訛。至證人廖金聰另證稱：
    伊另有與巫添壽一起去向被告買第一級毒品海洛因之其餘四
    、五次云云，均僅係空泛之指述（未指明販賣之時間、地點
    、金額及數量），而被告亦否認此部分之不明確販毒犯罪之
    行為，是本件被告有無此販賣海洛因其餘四、五次部分，尚
    屬有疑問，依「罪疑唯輕」有利於被告之法理，從有利被告
    之認定其未有此部分犯行，併為敘明。綜上顯見被告上開所
    辯伊沒有三次以現金一千元之代價販賣第一級毒品海洛因給
    乙○○施用，伊也沒有販賣第一級毒品海洛因給巫添壽、廖
    金聰施用乙節，應均係屬臨訟之砌詞，要無可採信，此外，
    復有第一級毒品海洛因四十四包（驗餘合計淨重七點二七公
    克、空包裝重十一點三九公克，純度百分之十四點九八，純
    質淨重一點０九公克，此有卷附之法務部調查局九十四年七
    月二十七日調科壹字第一四００一一六九五號鑑定通知書一
    紙可憑）、販毒宣傳單九張（上印有聯絡之手機00000
    00000號號碼）、行動電話三支（分別係ＤＢＴＥＬ廠
    牌、序號000000000000000號手機、門號為
    0000000000號；ＳＹＮＮＥＸ廠牌、序號000
    000000000000號手機、門號為0000000
    000號；ＮＯＫＩＡ廠牌、序號00000000000
    0000號手機）、塑膠鏟管二支、註明不同價格用以盛裝
    毒品之鐵盒三個（分別貼有四百元、五百元及九百、一千元
    ）、裝販毒所得皮包一個【內有販毒所得六萬七千六百元】
    （千元鈔四十六張、五百元鈔十八張、百元鈔一百二十六張
    ，此部分扣得之款項，被告自承其中部分款項係被告販毒於
    劉仔、眼鏡、阿弟等人所得之款項，詳如後述，亦足為被告
    自白其有販毒於其餘劉仔、眼鏡、阿弟等人之犯罪佐証）、
    糖粉一包、分裝袋一批（三大包）、電子秤二臺、裝海洛因
    用糖果盒一個、行動電話三支（分別係ＳＡＮＥＸ廠牌ＳＣ
    七０八０型手機、ＮＯＫＩＡ廠牌、序號00000000
    0000000號手機及摩托羅拉廠牌、序號000000
    000000000號）及使用過海洛因分裝袋十二個等扣
    案及查獲時現場照片八幀附卷足資佐證，本件事證明確，被
    告犯行洵堪認定。
二、按刑法上所謂販賣行為，不以販入後復行賣出為必要，只要
    以營利為目的，而有販入或賣出二者其一之行為，即足構成
    ，雖未及賣出，仍屬販賣既遂，其後復分次賣出，與先前之
    販入行為，均為販賣犯行而構成連續犯（參照最高法院八十
    八年度台上字第二八二八號判決意旨）。次按刑事上販賣罪
    之完成，與民事上買賣契約之成立，二者之概念尚有不同，
    刑事上之販賣行為，則須以營利為目的，將標的物販入或賣
    出，有一於此，其犯罪行為始為完成，苟行為人尚未將標的
    物販入或賣出，即難謂其販賣行為已屬完成（參照最高法院
    八十八年度台上字第三七六０號判決意旨）。復按販賣毒品
    之所謂販賣行為，係行為人基於營利之目的，而販入或賣出
    毒品而言。販賣毒品者，其主觀上須有營利之意圖，且客觀
    上有販賣之行為，即足構成，至於實際上是否已經獲利，則
    非所問。即於有償讓與他人之初，係基於營利之意思，並著
    手實施，而因故無法高於購入之原價出售，最後不得不以原
    價或低於原價讓與他人時，仍屬販賣行為。必也始終無營利
    之意思，縱以原價或低於原價有償讓與他人，方難謂為販賣
    行為，而僅得以轉讓罪論處（最高法院九十三年度台上字第
    一六五一號刑事判決意旨參見）。末按如以現金以外之其他
    具有一定價值之物品（如金飾），供抵用現金換購毒品，仍
    無礙於販賣毒品罪之成立（最高法院九十年度台上字第六八
    五號刑事判決意旨參照）。故核被告丙○○所為，係犯毒品
    危害防制條例第四條第一項之販賣第一級毒品既遂罪。又查
    被告丙○○販賣第一級毒品前持有第一級毒品之低度行為，
    應為販賣第一級毒品之高度行為所吸收，不另論罪。又被告
    丙○○先後多次販賣第一級毒品之犯行，時間緊接，觸犯同
    一罪名之罪，顯係基於概括犯意反覆為，應依連續犯之規定
    ，論以販賣第一級毒品既遂一罪，並依法加重其刑（因販賣
    第一級毒品罪之法定本刑為死刑、無期徒刑，被告此部分依
    法不得再予加重，僅就罰金刑部分加重）。末查被告丙○○
    前曾因違反肅清煙毒條例及麻醉藥品管理條例等案件，於八
    十六年九月二十四日經臺灣高等法院臺中分院以八十六年度
    上訴字第一九０五號判決分別判處有期徒刑三年二月、六月
    ，上開二罪併定其應執行之刑為有期徒刑三年五月確定，自
    八十六年十月十七日起經送監執行，並於八十八年五月十五
    日因縮短刑期假釋付保護管束出監，後於八十九年七月七日
    因縮刑期滿假釋未經撤銷，而視為執行完畢，有臺灣彰化地
    方法院檢察署刑案資料查註紀錄表及臺灣高等法院被告全國
    前案紀錄表各一份附卷可稽，被告前受有期徒刑執行完畢，
    於五年以內再犯本件有期徒刑以上之罪，為累犯，應依刑法
    第四十七條規定遞加重其刑（因販賣第一級毒品罪之法定本
    刑為死刑、無期徒刑，被告就此部分依法不得加重，僅就罰
    金刑部分遞加重之）。又本件被告雖有多次販賣毒品之犯行
    ，惟其僅係販賣毒品於數人，每次販買毒品之數量不多，每
    次所得非鉅，不若專以販毒維生之毒梟惡性之重大，僅係零
    星之小額交易之販售個體，其惡性與犯罪情節較諸大量走私
    進口或長期販賣毒品之「大盤」、「中盤」毒販有重大差異
    ，衡以毒品危害防制條例第四條第一項法定本刑為死刑、無
    期徒刑，觀諸被告上開犯罪情狀，在客觀上顯非不可憫恕，
    倘科以被告上開法定最低之刑，實嫌過重，爰依刑法第五十
    九條之規定，酌量減輕被告之刑，並依法先加後減。原審認
    上訴人罪證明確，予以論罪科刑，固非無見，惟查原審(一)未
    及比較刑法關於連續犯之新舊法規定之適用，尚有未洽。(二)
    原審就上開扣案之如附表貳編號四之現金款項共有六萬七千
    五百元全部沒收之，惟計算被告販毒於劉仔、眼鏡、阿弟等
    人共二十八次，係以手機抵付，再由被告轉賣手機所得之款
    項僅共計五萬六千元，則能僅就此所得之款項計五萬六千元
    之部分，依毒品危害防制條例第十九條第一項前段宣告沒收
    之，此部分沒收宣告，亦有不當。(三)又以本件被告有多次施
    用毒品前科，素行不良，連續販賣之海洛因惡性非輕等情形
    ，認在客觀上實無何可憫恕之處，亦有未合。上訴人上訴意
    旨否認部分犯罪，雖無可取，惟原判決既有可議，即無可維
    持，自應由本院加以撤銷改判。爰審酌被告平日素行不佳、
    犯罪之動機、目的均僅為圖得一己之利、販賣第一級毒品期
    間之長短、次數，販賣毒品海洛因造成所生之危害及被告犯
    罪後對販賣第一級毒品部分犯行，未能坦承全部犯行等一切
    情狀，量處如主文第二項所示之刑。
三、被告行為後，刑法連續犯之規定，業於94年1月7日修正公布
    刪除，並於95年7月1日施行，則被告之犯行，因行為後新法
    業已刪除連續犯之規定，此刪除雖非犯罪構成要件之變更，
    但顯已影響行為人刑罰之法律效果，自屬法律有變更，依新
    法第2條第1項規定，比較新、舊法結果，仍應適用較有利於
    被告之行為時法律即舊法論以連續犯（最高法院95 年第8次
    刑事庭會議決議參照）。又按行為後法律有變更者，適用行
    為時之法律。但行為後之法律有利於行為人者，適用最有利
    於行為人之法律，刑法第二條第一項定有明文。被告於受有
    期徒刑之執行完畢後五年以內再故意犯本件有期徒刑以上之
    罪，不論依修正前之刑法第47條，或修正後之刑法第四十七
    條第一項之規定，均構成累犯，對被告而言並無有利或不利
    之情形，自不生新舊法比較之問題，應逕依修正前之刑法第
    四十七條，論以累犯，併為敘明。
四、扣案之如附表壹編號一所示之第一級毒品海洛因，均為查獲
    之供販賣所用之毒品，均應依毒品危害防制條例第十八條第
    一項前段之規定宣告沒收銷燬之；另扣案如附表貳編號一所
    示之供前開附表壹編號一、第一級毒品海洛因包裝用之外包
    裝袋四十四只，依前揭法務部調查局之鑑定報告所記載（空
    包裝重十一點三九公克），足認前開供第一級毒品海洛因包
    裝用之外包裝袋四十四只，係可與包裝內之第一級毒品海洛
    因分離，而外包裝袋主要作用在於包裹毒品，防其裸露、潮
    濕，便於被告攜帶販賣毒品，且屬被告所有，業據被告供承
    在卷，爰依毒品危害防制條例第十九條第一項前段宣告沒收
    之；又扣案如附表貳編號二、三、五、七、八、九、十、十
    一、十二、十三所示之物，亦係被告所有供販賣第一級毒品
    海洛因所用之物，此亦經被告於本院審理時供承在卷，爰亦
    均依毒品危害防制條例第十九條第一項前段規定宣告沒收之
    ；至扣案如附表貳編號四所示扣案之新臺幣六萬七千六百元
    （千元鈔四十六張、五百元鈔十八張、百元鈔一百二十六張
    ）；及如附表貳編號六、所示扣案之行動電話四支（分別係
    ＮＯＫＩＡ廠牌、序號000000000000000號
    行動電話一支；ＳＡＮＥＸ廠牌ＳＣ七０八０型行動電話一
    支；ＮＯＫＩＡ廠牌、序號00000000000000
    0號行動電話一支及摩托羅拉廠牌、序號00000000
    0000000號行動電話一支），經質之被告坦承現金中
    部分款項，係伊將其販毒於劉仔、眼鏡、阿弟等人以手機抵
    付，再由伊轉賣手機變賣現金所得之款項，及其餘扣案四支
    行動電話則係供換購毒品所用之物（見本院卷第七十頁、原
    審卷九十四年十一月二十二日審判筆錄），惟查依毒品危害
    防制條例第十九條第一項規定：「犯第四條至第九條、第十
    二條、第十三條或第十四條第一項、第二項之罪者，其供犯
    罪所用或因犯罪所得之財物，均沒收之，如全部或一部不能
    沒收時，追徵其價額或以其財產抵償之」。此係採義務沒收
    主義，凡供販賣毒品所用或因犯罪所得之財物，均應宣告沒
    收，不能沒收時，追徵其價額或以其財產抵償之，法院無審
    酌之餘地（最高法院九十二年度台上第六九一三號刑事判決
    意旨參照），從而上開扣案之如附表貳編號四之現金款項雖
    共有六萬七千五百元，惟計算被告販毒於劉仔、眼鏡、阿弟
    等人共二十八次，係以手機抵付，再由被告轉賣手機所得之
    款項僅共計五萬六千元之部分，其中此部分扣得之款項，及
    如附表貳編號六行動電話，既均係被告所有，因犯罪所得之
    財物，自亦均應依毒品危害防制條例第十九條第一項前段宣
    告沒收之（因均已扣案，此部分並無全部或一部不能沒收時
    ，則以被告之財產抵償之之問題）。又未扣案如附表所示
    之販賣第一級毒品所得，亦應依毒品危害防制條例第十九條
    第一項之規定宣告沒收，如該附表所示之販賣第一級毒品
    所得，全部或一部不能沒收時，則以被告之財產抵償之。又
    未扣案如附表肆編號一、二、三所示之物，均係被告所有因
    犯罪所得之財物（均非屬新臺幣），亦應依毒品危害防制條
    例第十九條第一項之規定宣告沒收，如該附表肆編號一、二
    、三示所示之物，全部或一部不能沒收時，則追徵其價額或
    以被告之財產抵償之（最高法院九十五年度台上字第三五四
    號刑事判決意旨參照）。又未扣案如附表肆編號四、所示之
    物，均係被告所有（不包含門號之ＳＩＭ卡）供聯絡交易毒
    品所使用之物（均非屬新臺幣），亦應依毒品危害防制條例
    第十九條第一項之規定宣告沒收，如該附表肆編號四、所示
    之物，全部或一部不能沒收時，則追徵其價額或以被告之財
    產抵償之（最高法院九十五年度台上字第三五四號刑事判決
    意旨參照）。另被告丙○○以其先前所積欠乙○○之四萬元
    款項，分次扣抵乙○○向其購買第一級毒品海洛因之費用，
    被告丙○○就此四萬元部分僅係取得「抵銷債務」之財產上
    利益，並未因此而得有財物，自不在毒品危害防制條例第十
    九條第一項規定應沒收之列（最高法院八十九年度台上字第
    一二四四號刑事判決意旨參見），併此敘明。
五、公訴意旨另以：被告丙○○為圖謀厚利，竟基於販賣第一級
    毒品海洛因之概括犯意，自九十四年二月間某日起，以行動
    電話0000000000號、0000000000號、
    0000000000號、0000000000號等行動
    電話作為販毒之聯絡電話，在彰化縣花壇鄉、大村鄉鄰近地
    區，以每包四百、五百、九百、一千元之價格多次販賣第一
    級毒品海洛因予柯深耀及姓名不詳綽號「志明」之男子等人
    施用，因認被告此部分另連續涉犯有毒品危害防制條例第四
    條第一項之販賣第一級毒品既遂罪嫌云云。按犯罪事實應依
    證據認定之，無證據不得認定犯罪事實；又不能證明被告犯
    罪者，應諭知無罪之判決，刑事訴訟法第一百五十四條第二
    項、第三百零一條第一項分別定有明文。次按事實之認定，
    應憑證據，所謂證據，須適於為被告犯罪事實之證明者，始
    得採為斷罪資料，如未能發現相當證據，或證據不足以證明
    ，自不能以推測或擬制之方法以為裁判基礎；又認定不利於
    被告之事實，須依積極證據，苟積極證據不足為不利於被告
    事實之認定時，即應為有利於被告之認定，更不必有何有利
    之證據，最高法院五十三年臺上字第二七五０號、三十年上
    字第八一六號、四十年臺上字第八六號分別著有判例可資參
    照。本件公訴人認被告丙○○對柯深耀及姓名不詳綽號「志
    明」之男子部分另連續涉犯有毒品危害防制條例第四條第一
    項之販賣第一級毒品既遂罪嫌，無非係以此部分犯罪事實業
    經被告丙○○坦承不諱，核與證人柯深耀所證述之情節相符
    ，並有如犯罪事實欄內所示之物品扣案及通訊監察譯文、電
    話通聯紀錄等附卷可稽，為其論罪依據。惟訊據被告丙○○
    則堅決否認有何此部分販賣第一級毒品海洛因予柯深耀及姓
    名不詳綽號「志明」之男子之犯行，並辯稱：伊沒有販賣交
    付第一級毒品海洛因予柯深耀及姓名不詳綽號「志明」之男
    子等語。本院查：（一）、證人柯深耀於原審審理時到庭結
    證稱：伊沒有向丙○○購買毒品海洛因施用，伊曾因缺錢打
    電話向丙○○借錢等詞（詳見原審九十四年十一月二十二日
    審判筆錄），再參酌以證人柯深耀前於九十四年五月十三日
    警訊中所為之指述，均係指認有關被告丙○○如何販賣第二
    級毒品安非他命之行為，並未有任何關於販賣第一級毒品之
    指述，此亦有證人柯深耀九十四年五月十三日調查筆錄一份
    附卷可稽，參酌以證人柯深耀於檢察官偵訊時亦否認有向被
    告丙○○購買毒品海洛因等情，且經本院綜觀全卷尚查無任
    何有關可以證明被告丙○○有販賣第一級毒品海洛因予證人
    柯深耀之「明確、直接」之證據，此部分應係公訴人之誤認
    無誤。（二）至有關公訴人所指訴被告販賣交付第一級毒品
    海洛因予姓名不詳綽號「志明」之男子部分，公訴人就有關
    此部分屬於販賣第一級毒品罪構成要件之販賣時間、地點、
    金額、數量等均未見檢察官對此有所積極之舉證，僅以被告
    警、偵訊之自白為認定之依據，惟此部分業經被告於本院審
    理時加以否認，從而在查無其他「直接、積極、明確」之證
    據加以佐證下，尚不得以被告前後矛盾不一之供詞，即認定
    被告有此販賣第一級毒品海洛因予綽號「志明」之男子之犯
    行。從而被告上開所辯：伊沒有販賣第一級毒品海洛因予柯
    深耀及姓名不詳綽號「志明」之男子乙節，尚可採信。此外
    ，復查無其他積極證據足資證明被告丙○○另有連續販賣第
    一級毒品海洛因予柯深耀及姓名不詳綽號「志明」之男子之
    犯行，不能證明被告此部分犯罪，揆諸上揭說明，此部分原
    均應為無罪之判決，惟本件公訴人認被告此部分犯行與前開
    經本院判處被告販賣第一級毒品有罪部分，具有連續犯裁判
    上一罪之關係，爰均不另為無罪之諭知，附此敘明。
據上論結，應依刑事訴訟法第三百六十九條第一項前段、第三百
六十四條、第二百九十九條第一項前段、毒品危害防制條例第四
條第一項、第十八條第一項前段、第十九條第一項，刑法第十一
條、第二條第一項前段、修正前第五十六條、修正前第四十七條
、第五十九條，判決如主文。
本案經檢察官甲○○到庭執行職務。
中    華    民    國    95    年    10   月    3      日
            刑事第二庭  審判長法  官  李  璋  鵬
                              法  官  胡  森  田
                              法  官  蕭  錦  鍾
上列正本證明與原本無異。
如不服本判決應於收受送達後十日內向本院提出上訴書狀，其未
敘述上訴之理由者並得於提起上訴後十日內向本院補提理由書（
均須按他造當事人之人數附繕本）。
                              書記官  廖  次  芬
中    華    民    國    95    年    10  月    4       日
附錄本案論罪科刑法條：
毒品危害防制條例第四條：
製造、運輸、販賣第一級毒品者，處死刑或無期徒刑；處無期徒
刑者，得併科新臺幣一千萬元以下罰金。
製造、運輸、販賣第二級毒品者，處無期徒刑或七年以上有期徒
刑，得併科新臺幣七百萬元以下罰金。
製造、運輸、販賣第三級毒品者，處五年以上有期徒刑，得併科
新臺幣五百萬元以下罰金。
製造、運輸、販賣第四級毒品者，處三年以上十年以下有期徒刑
，得併科新臺幣三百萬元以下罰金。
製造、運輸、販賣專供製造或施用毒品之器具者，處一年以上七
年以下有期徒刑，得併科新臺幣一百萬元以下罰金。
前五項之未遂犯罰之。
附    表    壹：
編號：
一、第一級毒品海洛因四十四包（驗餘合計淨重七點二七公克，
    純度百分之十四點九八，純質淨重一點０九公克）。
附    表   貳：
編號：
一、扣案之供前開附表壹編號一、第一級毒品海洛因包裝用之外
    包裝袋四十四只（指空包裝重十一點三九公克部分）。
二、扣案之電子磅秤二台。
三、扣案之行動電話二具【指ＤＢＴＥＬ廠牌、序號00000
    0000000000號行動電話及ＳＹＮＮＥＸ廠牌、序
    號000000000000000號行動電話，但均不含
    原各該具行動電話內之ＳＩＭ晶片卡（按依國內電信公司一
    般定型化契約之約定，該晶片卡之所有權乃係屬電信公司所
    有，申請人僅因承租門號而取得晶片卡使用權）】
四、扣案之新臺幣六萬七千六百元（千元鈔四十六張、五百元鈔
    十八張、百元鈔一百二十六張），其中扣得計五萬六千元之
    款項部分。
五、扣案販毒宣傳單九張（上印有聯絡之手機00000000
    00號號碼）。
六、扣案之行動電話四支（分別係ＮＯＫＩＡ廠牌、序號000
    000000000000號行動電話一支；ＳＡＮＥＸ廠
    牌ＳＣ七０八０型行動電話一支；ＮＯＫＩＡ廠牌、序號0
    00000000000000號行動電話一支及摩托羅拉
    廠牌、序號000000000000000號行動電話一
    支）。
七、扣案之塑膠鏟管二支
八、扣案之註明不同價格用以盛裝毒品之鐵盒三個。
九、扣案裝販毒所得皮包一個。
十、扣案糖粉一包
十一、扣案分裝袋一批（三大包）。
十二、扣案裝海洛因用糖果盒一個。
十三、扣案使用過海洛因分裝袋十二個。
附    表   ：
編號：
一、販賣第一級毒品海洛因所得合計為新臺幣三千五百元（即販
    賣予乙○○收取現金一千元三次部分及販賣予巫添壽、廖金
    聰二人收取現金五百元部分，合計為三千五百元）。
附    表   肆：
編號
一、玉珮（共二次，每次折價為五百元）。
二、金飾（一次，折價為一千元）。
三、手鐲（一次，折價為五百元）。
四、未扣案之門號0000000000號、00000000
    00號所屬之行動電話二支（不包含ＳＩＭ卡）。
                                                      Ａ


司法院資訊處製作；財團法人民間司法改革基金會備份。
